臺灣苗栗地方法院民事判決　　　　　　　 94年度訴字第126號
原　　　告　丁○○○
　　　　　　壬○○○
　　　　　　庚○○
　　　　　　子○○○
　　　　　　甲○○
　　　　　　丙○○
　　　　　　乙○○
　　　　　　戊○○
　　　　　　己○○
兼共　　同
訴訟代理人　辛○○
被　　　告　癸○○
上列當事人間請求侵權行為損害賠償事件，本院於民國94年6 月
7日 言詞辯論終結，判決如下：
    主  文
被告應給付原告丁○○○新台幣拾玖萬元，及自民國九十四年四
月二十六日起至清償日止，按年利率百分之五計算之利息。
被告應各給付原告壬○○○、庚○○、子○○○、甲○○、丙○○、乙○○、戊○○、己○○、辛○○新台幣肆萬元，及均自民
國九十四年四月二十六日起至清償日止，按年利率百分之五計算
之利息。
原告其餘之訴駁回。
訴訟費用由被告負擔百分之三十五，餘由原告負擔。
本判決原告勝訴部分於原告丁○○○以新台幣陸萬參仟元，原告
壬○○○、庚○○、子○○○、甲○○、丙○○、乙○○、戊○○、林開、辛○○均各以新台幣壹萬參仟元供擔保後，各得假執
行。
原告其餘假執行之聲請駁回。
    事  實
甲、原告方面：
一、聲明：
（一）被告應給付丁○○○新台幣（下同）340,000 元，及自民
      國92年5月8日起至清償日止，按年利率5％計算之利息。
（二）被告應各給付原告壬○○○、庚○○、子○○○、甲○○
      、丙○○、乙○○、戊○○、己○○、辛○○140,000 元
      ，及自92年5 月8 日起至清償日止，按年利率5 ％計算之
      利息。
（三）願供擔保聲請宣告假執行。
二、陳述：
（一）被告於91年11月21日5 時許，駕駛車牌號碼為BXU —722
      號機車，沿台六線道路由南往北方向行駛，行經苗栗縣公
      館鄉○○路7 之11號前，因疏未注意車前狀況，撞擊訴外
      人林清木，致林清木受有頭部外傷、腦挫傷、硬膜下血腫
      之傷害，送醫後延至92年5 月7 日死亡。被告駕駛過失致
      林清木死亡之行為，業經鈞院刑事庭判處有期徒刑六月確
      定在案。
（二）原告丁○○○為林清木之妻，原告壬○○○、庚○○、子
      ○○○、甲○○、丙○○、乙○○、戊○○、己○○、辛○○等9 人為林清木之子女。原告因林清木死亡，受有下
      列損害：
（１）原告丁○○○於20年11月30日生，自39年與林清木結婚已
      50餘年，感情甚篤，因被告疏忽，致原告丁○○○晚年喪
      偶，精神上倍感痛苦，為此請求慰撫金500,000 元以資慰
      藉。
（２）原告壬○○○、庚○○、子○○○、甲○○、丙○○、乙○○、戊○○、己○○、辛○○為林清木之子女，林清木
      死亡，原告壬○○○等人遭受子欲養而親不待之痛苦，悲
      痛難以言喻，為此請求各300,000元之慰撫金。
      又本件原告10人已領得強制汽車責任保險金各160,000 元
      ，合計共1,600,000 元，原告之請求扣除前開已領取之保
      險金後，原告丁○○○得向被告請求340,000 元，原告壬○○○等9 人各得向被告請求140,000 元，為此依侵權行
      為之法律關係請求被告給付如訴之聲明所示。
三、證據：提出臺灣苗栗地方法院檢察署檢察官聲請簡易判決處
    刑書、臺灣苗栗地方法院92年度苗交簡字第308 號刑事簡易
    判決、戶籍謄本。
乙、被告方面：
一、聲明：原告之訴及假執行之聲請均駁回。
二、陳述：被告於91年11月21日因天雨視線不良，撞擊橫越馬路
    之林清木，林清木送一後延至92年5 月7 日死亡。林清木住
    院期間，被告經常前往探視，並按月寄5,000 元給林家，然
    僅寄3 個月，被告之公司即倒閉，並因此失業，原告等人遂
    誤認被告無賠償之誠意。惟被告資力窘困，仍有一子一女就
    學中尚待扶養，目前在銅鑼工業區工作，係臨時工性質，收
    入不穩定，縱使有誠意，亦無法賠償原告所要求之巨額賠償
    。
三、證據：提出扣繳憑單一件。
    理    由
一、查原告主張被告於91年11月21日5 時許，駕駛車牌號碼為BX
    U —722 號機車，沿台六線道路由南往北方向行駛，行經苗
    栗縣公館鄉○○路7 之11號前，因疏未注意車前狀況，撞擊
    訴外人林清木，致林清木受有頭部外傷、腦挫傷、硬膜下血
    腫之傷害，送醫後延至92年5 月7 日死亡。被告駕駛過失致
    林清木死亡之行為，業經本院刑事庭以92年度苗交簡字第30
    8 號判決有罪確定在案，而原告10人分別為林清木之妻、子
    女，各領得強制汽車責任保險金160,000 元，合計1,600,00
    0 元等情，業據其提出臺灣苗栗地方法院檢察署檢察官聲請
    簡易判決處刑書、臺灣苗栗地方法院92年度苗交簡字第308
    號刑事簡易判決及戶籍謄本為證，並經本院調閱前開卷宗核
    閱無誤，且為被告所不爭執，自堪信為真實。
二、按因故意或過失，不法侵害他人之權利者，負損害賠償責任
    。不法侵害他人致死者，被害人之父、母、子、女及配偶，
    雖非財產上之損害，亦得請求賠償相當之金額，民法第184
    條第1 項、第194 條分別定有明文。查本件被告駕車疏未注
    意車前狀況而撞擊路人林清木，致林清木死亡等情，業如前
    述，而原告分別為林清木之配偶及子女，自得依民法第194
    條之規定請求非財產上之損害。本院審酌原告丁○○○為林
    清木之妻，20年生，於39年間與林清木結婚，迄林清木死亡
    之時起已結褵逾50年，突遭尚偶之痛，自堪信其精神所受痛
    苦非輕。又原告壬○○○等9 人均為林清木之子，突遭喪父
    之痛，終身難與父再享天倫，亦堪信其精神上受有痛苦。另
    審酌原告壬○○○為40年生，現擔任作業員，月入30,000餘
    元，育有3 名子女。原告庚○○為42年生，現為司機，月入
    45000 餘元，育有5 名子女。原告廖林紋秀為44年生，擔任
    清潔工，育有3 名子女。原告辛○○為49年生，於鐵路局工
    作，月入約35,000元，有一養子。原告甲○○47年生，原告
    丙○○52年生，原告乙○○54年生，原告戊○○57年生，均
    為家庭主婦，各育有3 名子女。原告林開  58年生，擔任司
    機工作，育有3 名子女。另被告為46年生，大學畢業，育有
    一子一女，目前於銅鑼工業區工作，92年度薪資所得總額為
    180,000 餘元，93年度薪資所得為270,000 餘元，名下尚有
    坐落嘉義縣之土地二筆，各為旱地及墓地，公告現值合計僅
    38,506元等情，亦有稅務電子閘門所得調件明細表為憑，以
    及兩造身份、資歷、經濟狀況，及原告所受痛苦等一切情狀
    ，認原告丁○○○得請求之慰撫金以350,000 元為相當，原
    告壬○○○、庚○○、子○○○、甲○○、丙○○、乙○○
    、戊○○、己○○、辛○○得請求之慰撫金以200,000 為相
    當，逾此範圍之請求則無理由，應予駁回。
三、次按保險人依本法規定給付之保險金，視為加害人或被保險
    人損害賠償金額之一部分，加害人或被保險人受賠償時，得
    扣除之，強制汽車責任保險法第30條定有明文。查本件原告
    已領得強制責任保險金共1,600,000 元，平均每人各領取16
    0,000 元等情，亦為兩造所不爭執，是原告已受領之保險金
    應視為被告損害賠償金額之一部分，應自原告得請求之金額
    中予以扣除。據此計算，原告丁○○○得請求190,000元（
    350,000 －160,000 ＝190,000）， 原告壬○○○、庚○○
    、子○○○、甲○○、丙○○、乙○○、戊○○、己○○、
    辛○○各得請求40,000元（200,000 －160,000 ＝40,000）
    。
四、綜上所述，原告本於侵權行為之法律關係請求被告給付原告
    丁○○○190,000 元，各給付原告壬○○○、庚○○、子○○○、甲○○、丙○○、乙○○、戊○○、己○○、辛○○
    40,000元，為有理由，應予准許。又按負損害賠償責任者，
    除法律另有規定或契約另有訂定外，應回復他方損害發生前
    之原狀。因回復原狀而應給付金錢者，自損害發生時起，加
    給利息，民法第213 條第1 項、第2 項固然定有明文。惟民
    法第194 條明定被害人之父、母、子、女及配偶所得請求者
    為金錢賠償，此即民法第213 條第1 項所謂法律另有規定之
    情形，自無適用同條第2 項之餘地。惟被害人之父、母、子
    、女及配偶請求慰撫金，固不得依民法第213 條第2 項請求
    就該金錢加給利息，惟侵權行為人支付該金錢遲延時，被害
    人非不得依民法第233 條第1 項規定請求法定遲延利息。又
    按給付無確定期限者，債務人於債權人得請求給付時，經其
    催告而未為給付，自受催告時起，負遲延責任。其經債權人
    起訴而送達訴狀，或依督促程序送達支付命令，或為其他相
    類之行為者，與催告有同一之效力，民法第229 條第1 項、
    第2 項分別定有明文。是依首開說明，本件原告請求自損害
    發生即被害人死亡之翌日92年5 月8 日起請求利息，於法尚
    屬無據，惟被告既應負賠償責任，且經原告起訴而送達訴狀
    後仍未給付，應負遲延責任，據此，原告自得請求被告依民
    法第233 條第1 項之規定支付法定遲延利息。從而，原告請
    求被告給付原告丁○○○190, 000元；各給付原告壬○○○
    、庚○○、子○○○、甲○○、丙○○、乙○○、戊○○、
    己○○、辛○○40,000元，及自起訴狀繕本送達之日即94年
    4 月26日起至清償日止，按年利率5 ％計算之法定遲延利息
    ，為有理由，應予准許，逾此範圍之請求則無理由，應予駁
    回。
五、原告陳明願供擔保聲請宣告假執行，就原告勝訴部分，經核
    無不合，爰酌定相當之擔保金額准許之。至原告敗訴部分，
    其假執行之聲請已失所附麗，應予駁回。
六、據上論結，本件原告之訴為一部有理由，一部無理由，依民
    事訴訟法第79條、第390條第2項，判決如主文。
中　　華　　民　　國　　94　　年　　6 　　月　　21　　日
                  民事庭法　官　曾明玉
以上正本係照原本作成。
如對本判決上訴，須於判決送達後20日內向本院提出上訴狀。
中　　華　　民　　國　　94　　年　　6 　　月　　21　　日
                        書記官　劉依緹
